【裁判字號】    99,簡抗,4
【裁判日期】    990903
【裁判案由】    損害賠償
【裁判全文】
臺灣臺南地方法院民事裁定               99年度簡抗字第4號
抗  告  人  甲○○
相  對  人  乙○○
上列當事人間請求損害賠償事件，抗告人對於中華民國99年6月
15日本院柳營簡易庭99年度營簡字第175號裁定提起抗告，本院
裁定如下：
    主  文
原裁定廢棄。
    理  由
一、按抗告法院認抗告為有理由者，應廢棄或變更原裁定，民事
    訴訟法第492條前段定有明文。此項規定，依同法第436條之
    1第3項規定，於簡易訴訟程序事件之抗告程序準用之。
二、本件抗告意旨略以：本件抗告人雖將有關刑事附帶民事訴訟
    請求損害賠償部份，聲請撤回上訴，惟本件未經言詞辯論，
    當事人、訴之聲明、訴訟標的雖屬相同，但非於本案經終局
    判決後將訴撤回，自得提起同一之訴，為此，爰依法提起抗
    告，請求將原裁定廢棄等語。
三、經查：
(一)按刑事訴訟諭知無罪、免訴或不受理之判決者，應以判決駁
    回原告之附帶民事訴訟，刑事訴訟法第503條第1項前段定有
    明文。是刑事訴訟一經諭知無罪，關於附帶民事訴訟，除經
    原告聲請移送管轄法院之民事庭外，應就程序上為駁回原告
    之訴之判決，不得就其實體上請求之當否，即其訴之有無理
    由而為裁判（最高法院29年附字第511號判例意旨參照）。
    次按附帶民事訴訟，因刑事判決諭知無罪、免訴或不受理，
    駁回原告之訴，原告對於此項未經實體上審理之案件，得另
    行提起民事訴訟（司法院院字第1601號解釋意旨參照）。
(二)查抗告人前於本院98年度簡上字第265號刑事案件審理中提
    起刑事附帶民事訴訟，請求相對人給付損害賠償，經本院於
    99 年3月17日98年度簡上附民字第18號判決，以上開刑事判
    決判決相對人無罪為由，駁回抗告人之附帶民事訴訟之請求
    及假執行之聲請，抗告人嗣對之提起上訴，經臺灣高等法院
    臺南分院以99年度附民上字第29號受理在案，惟抗告人復於
    99 年4月27日撤回上訴等情，有本院98年度簡上附民字第18
    號判決、臺灣高等法院臺南分院99年5月14日99南分院鼎刑
    福99附民上29字第2704號函附於原審卷宗可稽。
(三)抗告人嗣後於99年4月26日向本院柳營簡易庭提起民事訴訟
    ，經本院柳營簡易庭以99年度營簡字第175號裁定認抗告人
    重行起訴，違背一事不再理原則而駁回原告之訴，然查本院
    99年度簡上附民字第18號裁判並未經實體上審理，揆諸前揭
    說明，抗告人對於此未經實體上審理之案件，自得另行提起
    民事訴訟。是以，抗告人於99年4月26日向本院柳營簡易庭
    所提起之民事訴訟，自屬合法。抗告意旨指摘原裁定不當，
    求予廢棄，即有理由。
四、又按第一審之訴訟程序有重大之瑕疵者，第二審法院得廢棄
    原判決，而將該事件發回原法院。但以因維持審級制度認為
    必要時為限，民事訴訟法第451條第1項定有明文。此項規定
    ，依同法第436條之1第3項規定，於簡易訴訟事件之第二審
    抗告程序準用之。此所謂訴訟程序有重大瑕疵，係指第一審
    違背訴訟程序，而其違背足以影響於判決之內容，或不適於
    為第二審判決者而言。又所謂因維持審級制度之必要，係指
    當事人因在第一審之審級利益被剝奪，致受不利之判決，須
    發回原法院以回復其審級利益而言（最高法院58年度台上字
    第3744號、84年度台上字第58號民事判決要旨參照）。查原
    審係以程序不合法駁回抗告人之訴，原審就抗告人之訴並未
    實體審查，倘本院逕自判決則使抗告人在第一審之審級利益
    遭剝奪殆盡，則為維持審級制度，保障當事人之程序權，應
    由本院將原裁定廢棄，發回原審法院即本院柳營簡易庭，以
    符法制。
五、據上結論，本件抗告為有理由。依民事訴訟法第436條之1第
    3項、第492條前段、第451條第1項、第95條、第78條，裁定
    如主文。
中    華    民    國    99    年    9     月    3     日
                      民事第二庭審判長法  官  李杭倫
                                      法  官  田玉芬
                                      法  官  翁金緞
以上正本係照原本作成。
不得抗告。
中    華    民    國    99    年    9     月    3     日
                                      書記官  彭建山

司法院資訊處製作；財團法人民間司法改革基金會備份。
